【裁判字號】    97,訴,229
【裁判日期】    970930
【裁判案由】    違反臺灣地區與大陸地區人民關係條例等
【裁判全文】
臺灣花蓮地方法院刑事判決               97年度訴字第229號
公  訴  人  臺灣花蓮地方法院檢察署檢察官
被      告  乙○○
                （現另案於臺灣花蓮監獄花蓮分監執行中）
上列被告因違反臺灣地區與大陸地區人民關係條例等案件，經檢
察官提起公訴（97年度偵字第1909號），被告於準備程序進行中
為有罪之陳述，經本院合議庭裁定由受命法官獨任進行簡式審判
程序，並判決如下：
    主  文
乙○○共同違反不得使大陸地區人民非法進入臺灣地區之規定，
處有期徒刑月，如易科罰金，以銀元佰元即新臺幣玖佰元折
算壹日；減為有期徒刑壹月又拾伍日，如易科罰金，以銀元佰
元即新臺幣玖佰元折算壹日。
    事實及理由
一、本件犯罪事實及證據，除犯罪事實第19行於「... 正確性；
    」後補充「李信義、李秀雄即持上開使公務員登載不實之戶
    籍謄本等文件，向內政部警政署入出境管理局（業於民國96
    年1月2日改制為內政部入出國及移民署，下稱入出境管理局
    ）辦理申請陳美珍、宮魯琳入境臺灣之手續，經入出境管理
    局實質審核後，仍誤信陳美珍、宮魯琳分別為李信義、李秀
    雄之配偶，而准予核發中華民國臺灣地區旅行證。」，並補
    充「被告乙○○於本院準備程序及審理時坦承犯行」為證據
    外，其餘均引用附件起訴書之記載。
二、查被告行為後，臺灣地區與大陸地區人民關係條例於92年10
    月29日修正公布全文，並自同年12月31日施行；刑法第28條
    、第55條後段則於94年2月2日修正公布，而自95年7月1日施
    行（下簡稱新法，修正前之刑法則簡稱舊法）；至刑法第41
    條第1項前段則分別於90年1月4日及94年2月2 日兩度修正，
    而分別自90年1月12日及95年7月1日施行。而修正後刑法第2
    條第1 項規定：「行為後法律有變更者，適用行為時之法律
    。但行為後之法律有利於行為人者，適用最有利於行為人之
    法律。」係規範行為後法律變更所生新舊法律比較適用之準
    據法，於新法施行後，應適用修正後刑法第2條第1項之規定
    ，為「從舊從輕」之比較。且於比較時應就罪刑有關之共犯
    、未遂犯、想像競合犯、牽連犯、連續犯、結合犯，以及累
    犯加重、自首減輕暨其他法定加減（如身分加減）與加減例
    等一切規定，綜其全部罪刑之結果而為比較，且就比較之結
    果，須為整體之適用，不能割裂分別適用各該有利於行為人
    之法律，此即法律變更之比較適用所應遵守之「罪刑綜合比
    較原則」及「擇用整體性原則」。再從刑附屬於主刑，除法
    律有特別規定者外，依主刑所適用之法律（最高法院24年上
    字第4634號判例、27年上字第2615號判例、及最高法院95年
    度第8 次刑事庭會議決議意旨參照），茲就本件新舊法比較
    結果說明如下：
  (一)刑法第28條，將舊法之「實施」修正為「實行」。原「實施
    」之概念，包含陰謀、預備、著手及實行等階段之行為，修
    正後僅共同實行犯罪行為始成立共同正犯。是新法共同正犯
    之範圍已有限縮，排除陰謀犯、預備犯之共同正犯。新舊法
    之共同正犯範圍既因此而有變動，自屬犯罪後法律有變更（
    最高法院96年度臺上字第934 號判決參照）。然就本案而言
    ，被告無論依新舊法，均成立共同正犯，適用新法並未對被
    告較為有利。
  (二)刑法第41條第1項前段關於易科罰金之規定，曾於 90年1月4
    日及94年2月2日兩度修正，該條項原規定為「犯最重本刑為
    3年以下有期徒刑以下之刑之罪，而受6月以下有期徒刑或拘
    役之宣告，因身體、教育、職業或家庭之關係，執行顯有困
    難者，得以1元以上、3元以下折算1 日，易科罰金。」，如
    依此規定，因被告所犯非屬最重本刑為3 年以下有期徒刑以
    下之刑之罪，則被告不得易科罰金。嗣該條項經第1 次修正
    為：「犯最重本刑為5年以下有期徒刑以下之刑之罪，而受6
    個月以下有期徒刑或拘役之宣告，因身體、教育、職業、家
    庭之關係或其他正當事由，執行顯有困難者，得以1元以上3
    元以下折算1 日，易科罰金。」又被告行為時之易科罰金折
    算標準，依修正前罰金罰鍰提高標準條例第2 條前段（現已
    刪除）規定，就其原定數額提高為100倍折算1日，則本件依
    被告行為時之易科罰金折算標準，應以銀元300元折算1日，
    經折算為新臺幣後，應以新臺幣900元折算為1日。而該條項
    再經第2次修正為「犯最重本刑為5年以下有期徒刑以下之刑
    之罪，而受6 個月以下有期徒刑或拘役之宣告者，得以新臺
    幣1,000元、2,000元或3,000元折算1日，易科罰金。」經比
    較修正前後之易科罰金折算標準，自以第1 次修正後之規定
    （按即舊法之規定）對被告較為有利。
  (三)刑法第55條關於牽連犯之規定業經刪除，則被告所犯各罪，
    即應予分論併罰，比較新舊法結果，以適用舊法第55條後段
    牽連犯之規定，較有利於被告。
  (四)臺灣地區與大陸地區人民關係條例第79條第1 項原規定為：
    「違反第15條第1款規定者，處5年以下有期徒刑、拘役或科
    或併科新臺幣500,000 元以下罰金。」，修正後則為：「違
    反第15條第1款規定者，處1年以上7 年以下有期徒刑，得併
    科新臺幣1,000,000 元以下罰金。」，經新舊法之比較，以
    該條項修正前之規定有利於被告。
    本院經綜合全部罪刑之結果，在適用「罪刑綜合比較原則」
    、「擇用整體性原則」而為比較後，本案應適用最有利於被
    告之修正前刑法及修正前臺灣地區與大陸地區人民關係條例
    之規定。
三、核被告乙○○所為，係違反修正前臺灣地區與大陸地區人民
    關係條例第15條第1款規定，應依同條例第79條第1項處斷，
    且犯刑法第216條、第214條之行使使公務員登載不實文書罪
    。被告使公務員登載不實之低度行為，應為其行使之高度行
    為所吸收，不另論罪。被告與甲○○、李信義、李秀雄，就
    使大陸地區人民非法進入臺灣地區罪間；被告與甲○○、李
    信義、李秀雄、陳美珍、宮魯琳，就行使使公務員登載不實
    文書罪間，有犯意聯絡及行為分擔，為共同正犯。被告所犯
    上開 2罪間，具有方法目的之牽連關係，應依修正前刑法第
    55條後段之規定，從一較重之使大陸地區人民非法進入臺灣
    地區罪處斷。又被告以一行為同時介紹李信義、李秀雄至大
    陸地區假結婚，而均觸犯相同罪名之罪，為同種想像競合犯
    ，應依刑法第55條規定從一重處斷。爰審酌被告所為，損害
    入出境管制及戶籍登記之確實，對於臺灣地區之安全及社經
    秩序，非無潛在之威脅，應予非難，暨犯罪之動機、目的、
    手段及被告犯後已知悔悟之態度等一切情狀，判處如主文所
    示之刑。又查被告犯罪時間係在 96年4月24日以前，合於中
    華民國九十六年罪犯減刑條例第2條第1項第 3款之規定，應
    就其宣告刑減刑2分之1，並就宣告刑及減得之刑均諭知易科
    罰金之折算標準，以示懲儆。又被告現另因犯竊盜罪，經法
    院判處有期徒刑 6月，於臺灣花蓮監獄花蓮分監執行中，此
    有臺灣高等法院被告前案紀錄表 1紙在卷可憑，自不得宣告
    緩刑，併予敘明。
四、依刑事訴訟法第299條第1項前段、第273條之1第1項、第310
    條之2、第454條，修正前臺灣地區與大陸地區人民關係條例
    第79條第1項、第15條第1款，刑法第11條前段、第2條第1項
    但書、第216條、第214條、第55條，修正前刑法第28條、第
    55條後段、第41條第1項前段，罰金罰鍰提高標準條例第1條
    前段，修正前罰金罰鍰提高標準條例第 2條，現行法規所定
    貨幣單位折算新臺幣條例第 2條，中華民國九十六年罪犯減
    刑條例第2條第1項第3款、第7條、第9條，判決如主文。
五、如不服本判決，得於收受判決正本後10日內，向本院提起上
    訴（上訴狀應記載具體上訴理由並應抄附繕本）。
本案經檢察官孫源志到庭執行職務。
中    華    民    國    97    年    9     月    30    日
                  刑事第二庭  法  官  陳 世 博
上列正本證明與原本無異。
如對本判決不服，應於送達後10日內，向本院提出上訴狀。
（上訴狀應記載具體上訴理由並應抄附繕本）
中    華    民    國    97    年    9     月    30    日
                              書記官
附錄本判決論罪之法律條文：
修正前臺灣地區與大陸地區人民關係條例第79條第1項：
（罰則）
違反第15條第1款規定者，處5年以下有期徒刑，得併科新臺幣五
十萬元以下罰金。
臺灣地區與大陸地區人民關係條例第15條第1款：
（禁止行為）
下列行為不得為之：
一、使大陸地區人民非法進入臺灣地區。
中華民國刑法第216條：
（行使偽造變造或登載不實之文書罪）
行使第 210 條至第 215 條之文書者，依偽造、變造文書或登載
不實事項或使登載不實事項之規定處斷。
中華民國刑法第214條：
（使公務員登載不實罪）
明知為不實之事項，而使公務員登載於職務上所掌之公文書，足
以生損害於公眾或他人者，處3年以下有期徒刑、拘役或5百元以
下罰金。事項或使登載不實事項之規定處斷。


司法院資訊處製作；財團法人民間司法改革基金會備份。
